臺灣臺北地方法院交通事件裁定　　　　　　　　　　　九十年度交聲字第七五七號
　　異議人即
　　受處分人　甲○○
　　異 議 人　乙○○
右列受處分人及異議人因違反道路交通管理處罰條例案件，對於臺北市交通事件裁決
所中華民國九十年七月三十一日所為之處分（原處分案號：北市裁三字第車裁二二－
ＡＩ0000000號），聲明異議，本院裁定如左：
    主      文
原處分撤銷。
甲○○汽車駕駛人，在禁止臨時停車處所停車，處罰鍰新臺幣陸佰元。
乙○○部分異議駁回。
    理      由
壹、異議人即受處分人甲○○部分：
  一、按交岔路口十公尺內，不得臨時停車，道路交通安全規則第一百十一條第二款
      定有明文，是汽車駕駛人如在禁止臨時停車之交岔路口十公尺內停車者，主管
      機關乃可依道路交通管理處罰條例（民國九十年一月十七日總統修正公布之道
      路交通管理處罰條例部分條文，其施行日期依同條例第九十三條規定須由行政
      院以命令定之，而行政院係於九十年四月三日以臺九十交字第０一九三一七號
      令發布修正後之該條例自九十年六月一日起施行，故以下所述及之本條例，如
      無特別註明，乃係修正生效後之新法，而於敘述上如係九十年一月十七日修正
      ，同年六月一日生效施行前之該條例，則會在該條例下加註【舊法】以資辨明
      ，惟本件以下所述及之道路交通管理處罰條例第五十六條第一項第一款規定並
      未在該條例於九十年一月十七日公布時，作任何之修正，故本件以下所稱之該
      條例第五十六條第一項第一款，即無區分新舊法之必要）第五十六條第一項第
      一款「汽車駕駛人停車時，有左列情形之一者，處新臺幣（以下同）六百元以
      上一千二百元罰鍰：一、在禁止臨時停車處所停車者。」規定對行為人處以六
      百元以上一千二百元以下之罰鍰。而逕行舉發違反道路交通管理事件，經汽車
      所有人依通知單之應到案日期前到案，並告知違規駕駛人姓名、身分證統一編
      號及住址者，處罰機關應即另行通知違規駕駛人到案依法處理；逾應到案日期
      ，處罰機關應依道路交通管理處罰條例第八十五條第三項規定處罰該汽車所有
      人，違反道路交通管理事件統一裁罰標準及處理細則第二十四條亦定有明文，
      易言之，如汽車駕駛人在交岔路口十公尺內停車，為警當場攔停者，處罰機關
      固應對汽車之駕駛人為處罰，惟若舉發機關並非當場對該部汽車攔停，而係依
      違反道路交通管理事件統一裁罰標準及處理細則第二十三條第一項第三款「違
      規停車而駕駛人不在現場。」及同條項第五款規定以科學儀器取得違規證據資
      料（如照相機或測速器）逕行舉發者，此際舉發機關只能依上開處理細則第二
      十三條第二項規定對汽車所有人為掣單舉發，而如經舉發之汽車所有人在舉發
      通知單上所載之應到案日期前到案，並告知處罰機關該名在交岔路口十公尺內
      停車之汽車違規駕駛人姓名、身分證統一編號及住址者，處罰機關應即依前開
      細則第二十四條規定處罰該名違規駕駛人，而如汽車所有人未於應到案日期前
      到案或雖於應到案日期前到案，而未告知處罰機關實際之違規駕駛人者，處罰
      機關仍應依道路交通管理處罰條例第八十五條第三項「本條例關於車輛駕駛人
      之處罰，如應歸責於車輛所有人者，處罰車輛所有人。」規定，對車輛所有人
      加以處罰。
  二、本件受處分人即異議人甲○○所有之車號ＣＭ－五二一一號自用小客車於九十
      年五月二十三日上午九時四十六分許，在臺北市○○○路四一九巷二十號前之
      交岔路口十公尺內停車，駕駛人不在現場，經臺北市政府警察局信義分局交通
      分隊（以下稱信義分局）員警孫月恆當場以拍照之方式採證，並以受處分人所
      有該部車號汽車有違反前揭道路交通管理處罰條例第五十六條第一項第一款規
      定之行為掣單舉發，經將舉發單送達於受處分人後，受處分人雖於舉發通知單
      上所載應到案日期前向原處分機關提出申訴，惟未明白告知原處分機關當時該
      部汽車之違規駕駛人之確實姓名及年籍，經原處分機關請舉發單位即信義分局
      調查結果，仍認受處分人所有前開車號汽車有前開違規行為，原處分機關乃依
      前揭道路交通管理處罰條例第五十六條第一項第一款、第八十五條第三項及違
      反道路交通管理事件統一裁罰標準及處理細則第二十四條、第四十四條第一項
      規定於九十年七月三十一日裁處該部汽車之所有人即受處分人甲○○罰鍰六百
      元。
  三、受處分人聲明異議意旨固不否認其所有上開車號汽車有於上開時地在交岔路口
      十公尺內停車之行為，惟辯稱略以：在交岔路口十公尺內停車，似不適用於巷
      道內，在巷道交岔口十公尺內，政府亦劃設公用停車格者比比皆是，許多街廓
      之深度都少於二十尺，則如何讓住戶在巷道停車云云。惟查：受處分人所有前
      開車號汽車有於前述時間在前述地點之交岔路口十公尺內臨時停車之違規事實
      ，有採證相片一幀附卷可稽，由該幀採證相片可以很清楚的看出受處分人所有
      該部車號汽車確有在交岔路口十公尺內違規停車之事實，雖受處分人所有上開
      車號汽車為警拍照舉發地點並無劃設黃色實線或紅色實線表示禁止停車或禁止
      臨時停車，惟如前所述，交岔路口十公尺內，不得臨時停車，道路交通安全規
      則已有明文規定，有優良停車習慣、領有合法照駛執照之駕駛人均應知道交岔
      路口十公尺內之所以不得臨時停車，除了會增加行進中車輛轉彎之困擾外，另
      外最重要之一點乃在於如在交岔路口十公尺內臨時停車，也會妨礙行進中車輛
      其駕駛人轉彎時之視野，故交岔路口十公尺內不得臨時停車，乃無待主管機關
      於交岔路口再劃設紅色實線；又受處分人雖陳稱在交岔路十公尺內，政府劃設
      公用停車格者比比皆是，惟未舉證以實其說，縱認受處分人所述屬實，惟劃設
      公用停車位係屬停車管理單位之職權，其劃設若有不當，亦應由停車管理單位
      會同相關權責機關勘查處理，與本件受處分人之違規無關，是受處分人雖以前
      開情詞置辯，尚難認其辯解為可採，本件事證明確，受處分人所有該部車號汽
      車有前開在交岔路口十公尺內臨時停車之違規行為堪以認定。
  四、綜上所述，受處分人所有前開車號汽車確有於前揭時間在交岔路口十公尺內臨
      時停車之違規行為，從而原處分機關依前揭道路交通管理處罰條例第五十六條
      第一項第一款、第八十五條第三項及違反道路交通管理事件統一裁罰標準及處
      理細則第二十四條、第四十四條第一項規定裁處該部汽車之所有人即受處分人
      甲○○罰鍰六百元，固非無見，惟違反道路交通管理條例案件第五十六條第一
      項第一款規定之行為人，如在應到案日期前到案聽候裁決者，依九十年六月一
      日修正生效之違反道路交通管理事件統一裁罰標準及其處理細則第四十四條第
      一項之規定，如該行為人係駕駛小型車違規停車，需對行為人最少處以九百元
      之罰鍰，較修正前之該處理細則第四十四條第一項規定，於同一條件下係對行
      為人處以六百元之罰鍰，新法顯較舊法為重，而以舊法有利於受處分人，依學
      者所認，行政罰在法律之適用上應有刑法第二條第一項「行為後法律有變更者
      ，適用裁判時之法律。但裁判前之法律有利於行為人者，適用最有利於行為人
      之法律。」及稅捐稽徵法第四十八條之三「納稅義務人違反本法或稅法之規定
      ，適用裁處時之法律。但裁處前之法律有利於納稅義務人者，適用最有利於納
      稅義務人之法律。」規定所揭示之「從新從輕」原則之類推適用（陳清秀著【
      依法行政與法律的適用】一文，收錄於翁岳生編【行政法】一書，第一七六頁
      至第一七九頁，八十七年三月版），本院自應適用修正生效前之舊法為本件之
      裁判，本件受處分人之異議雖無理由，惟原處分既未及比較新舊法而為適用（
      指未及比較修正前後之違反道路交通管理事件統一裁罰標準及其處理細則第四
      十四條第一項之規定而言），自有未洽，而應由本院將原處分撤銷，仍以受處
      分人所有前揭車號汽車有違反道路交通管理處罰條例第五十六條第一項第一款
      規定之行為，依前揭道路交通管理處罰條例第五十六條第一項第一款、第八十
      五條第三項及違反道路交通管理事件統一裁罰標準及處理細則（舊法）第二十
      四條、第四十四條第一項規定裁處該部汽車之所有人即受處分人甲○○罰鍰六
      百元如主文第二項所示，以資適法。
  據上論斷，此部分應依道路交通案件處理辦法第二十條前段，裁定如主文第一項、
  第二項。
貳、異議人乙○○部分：
  一、本院按受處分人不服道路交通管理處罰條例第八條主管機關所為之處罰者，固
      得依同條例第八十七條第一項規定，於收到裁決書之翌日起二十日內，向管轄
      地方法院聲明異議，惟於訴訟上得為聲明異議之主體者，乃限於該條例第八條
      之主管機關所處罰之受處分人，如非為受處分人聲明異議，即難認其異議合於
      法律上之程式。
  二、如前所述，本件原處分機關前開案號裁決書裁決對象之受處分人為甲○○，而
      非異議人乙○○，是異議人如認原處分機關之認事用法有所違誤，即應由甲○
      ○向本院為聲明異議，而非由異議人向本院聲明異議，核諸前揭說明，本件異
      議人之聲明異議不合法律上之程式，且無從補正，自應將其異議駁回。
  據上論斷，此部分應依道路交通案件處理辦法第十八條前段，裁定如主文第三項。
中      華      民      國    九十一    年      三      月    二十五    日
                                      臺灣臺北地方法院交通法庭
                                        法  官  曾啟謀
右正本證明與原本無異。
如不服本裁定應於送達後五日內向本院提出抗告狀
                                        書記官  謝韻華
中      華      民      國    九十一    年      三      月    二十五    日
